臺灣臺中地方法院刑事判決　　　　　　100年度交訴字第226號
公　訴　人　臺灣臺中地方法院檢察署檢察官
被　　　告　陳保全
上列被告因公共危險等案件，經檢察官提起公訴（100年度偵字
第3472號），本院判決如下：
    主    文
陳保全服用酒類，不能安全駕駛動力交通工具而駕駛，處有期徒
刑貳月，如易科罰金，以新臺幣壹仟元折算壹日。又駕駛動力交
通工具肇事，致人受傷而逃逸，處有期徒刑陸月，如易科罰金，
以新臺幣壹仟元折算壹日。應執行有期徒刑柒月，如易科罰金，
以新臺幣壹仟元折算壹日。
    犯罪事實
一、陳保全自民國100年1月25日晚上11時許起至翌日0時許止，
    在臺中市○區○○街之好望國小餐廳內，飲用啤酒2瓶後，
    已達不能安全駕駛動力交通工具之程度，竟仍於100年1月26
    日0時許，駕駛車牌號碼3Q-0036號自用小客車，沿臺中市○
    區○○街、公益路往華美西街方向行駛，於同日0時10分許
    ，行經臺中市○區○○路欲左轉華美西街時，因不勝酒力且
    疏未注意車前狀況，與對向由周芸汝所騎乘之車牌號碼307
    -GRD號重型機車發生車禍，造成周芸汝人、車倒地，並因而
    受有右大腿挫傷左腕挫傷併血腫、雙膝挫傷之傷害（陳保全
    涉嫌過失傷害部分，另由檢察官為不起訴處分）。詎陳保全
    於事故發生後，明知已致對方騎士周芸汝受傷，竟未採取任
    何救護之措施，亦未報警前來處理，復基於肇事逃逸之犯意
    ，隨即駕車往華美西街方向逃逸，先擦撞黃加棋、許雅惠所
    停放路邊之車牌號碼7R-7208號及5J-5216號自用小客車後，
    因前方辦喪事遭阻擋，陳保全乃撞上人行道上之欄杆後停下
    。嗣經民眾王仁聰發現報警處理，經員警當場對陳保全施以
    呼氣式酒精濃度測試，測得其呼氣酒精濃度為每公升0.44毫
    克，而查悉上情。
二、案經周芸汝訴由臺中市政府警察局第一分局報請臺灣臺中地
    方法院檢察署檢察官偵查起訴。
    理    由
一、訊據被告陳保全固坦承有酒後駕車犯行，惟矢口否認有何肇
    事逃逸之犯行，辯稱：伊因為要左轉，天昏暗，伊又有喝酒
    意識不清，所以才撞到周芸汝，因為緊張，接著撞另一台車
    ，前方有喪事，伊向右邊轉，撞到公園的人行道上鐵欄杆才
    停下來，是伊自己走回現場，當時現場還沒有人來拉伊，停
    車地點離車禍現場約10多公尺，伊車速為30、40公里，伊沒
    有要跑，也沒有人叫伊云云，後改稱距離大概40、50公尺，
    伊知道撞到路邊車子，因為緊張，又是同一個速度，所以就
    繼續開，又煞不太住車子云云。經查，（一）按刑法第185
    條之3所稱「不能安全駕駛」係參考德國、美國之標準，對
    於呼氣已達每公升0.55毫克（0.55MG/L）或血液濃度（0.11
    ％）以上，肇事率為一般正常人之10倍，認已達「不能安全
    駕駛」之標準。被告於100年1月26日0時42分許，在事故現
    場為警施以呼氣式酒精濃度測試值為每公升0.44毫克，有酒
    精測定紀錄表1紙附卷可稽。而依被告偵查所言，係於100年
    1月26日0時許，開始酒後駕車，距離呼氣酒精測試時間相距
    42分，依國人體內酒精含量之代謝率計算，被告於開始駕車
    時，體內所含酒精濃度應為每公升0.4840毫克（計算式為
    0.44MG/L＋0.0628MG/L*42/60≒0.4840MG/L），是雖尚未達
    每公升0.55毫克之標準，然被告除與告訴人發生車禍外，另
    追撞證人黃加棋、許雅惠停放路邊之自用小客車及路旁人行
    道之欄杆，且被告於偵查中亦坦承有喝酒意識不清之情形，
    另經對被告施以生理協調平衡檢測，其中「閉雙眼，30秒內
    朗誦阿拉伯數字由1001、1002..1030」之檢測結果為不合格
    ，此有汽車駕駛人酒後駕車生理協調平衡檢測紀錄卡在卷可
    稽。此外，復有行政院衛生署臺中醫院診斷證明書、員警職
    務報告、道路交通事故調查報告表及道路交通事故現場圖各
    1份、現場照片37張等資料在卷可考。均足認被告於酒後已
    達不能安全駕駛之程度。（二）肇事逃逸部分，業據告訴人
    周芸汝於警詢及偵查中之指訴綦詳，另證人王仁聰於偵查中
    具結證稱：「當時我在周芸汝正後面，她要過華美西街口，
    被告當時要左轉華美西街，當時被告車子右前方擦撞到周芸
    汝機車的左側，被告當時車速很快，實際多少我沒有辦法判
    斷，撞到之後被告有停頓一下，沒有完全停止，就往前開，
    他有加速，可能是轉過頭就擦撞到路邊停車的2部自用小客
    車，之後他還是一直繼續開，沒有停，我就先看周芸汝的狀
    況，我有打電話報警並叫救護車，當時有2、3個路人在旁，
    其中一個女性的路人騎車去追被告，她發現被告車子卡在人
    行道上，她返回跟我們講，我就騎機車去被告停車的位置，
    當時我看到被告在車外打電話，我問他『你是不是這台車的
    車主？你知道你撞到別人嗎？』被告就說我會賠，當時我靠
    他很近，有聞到酒味，我有問他你有無喝酒，他沒有回答我
    ，之後我就自己回到傷者的位置，路上遇到一位巡邏警官，
    之後警察就把被告帶到事發位置，當時沒有提到為何肇事逃
    逸，被告沒有下車關心周芸汝傷勢，他是被警察帶過來的，
    停車的位置離傷者目測有1、200公尺，車禍現場無法看到被
    告的車子，因為角度很大，會被其他車輛及路樹擋住，而當
    時路口有在辦喪事。車禍當時有發出很大聲響，我看到的感
    覺是他撞到車子有停頓一下，再繼續往前開，且左側車子撞
    得很嚴重，我猜想他應該有加速」等語。另被告與告訴人車
    禍後，再撞擊黃加棋所停放路邊之車牌號碼7R-7208號之自
    用小客車之左前方車頭，造成該車左前方車頭嚴重毀損，惟
    該車左側並無明顯之嚴重擦撞痕跡，且被告所駕駛之自用小
    客車在撞擊該車後理應降低車速，惟被告所駕駛之自用小客
    車竟猶往前行駛，並撞倒有一定高度之人行道欄杆後始停止
    在人行道上，均足認被告於車禍發生後仍有加速行駛之事實
    。另被告與告訴人發生車禍之地點，距離被告之自用小客車
    最後停止處約58.7公尺，此有道路交通事故現場圖、現場照
    片可證，倘被告並無逃逸之意思，依被告自承時速30、40公
    里，復有撞擊其他車輛，理應無需58.7公尺之煞車距離。又
    現場若非因有喪事，導致上開道路僅餘一個車寬之長度，被
    告當時恐已駛離現場，足認被告當時確有肇事逃逸之犯行。
二、按道路交通事故之發生，常非於己之鄰親家里，時有告救不
    能情事，乃科以肇事者須即採取救護或其他必要措施，並應
    向警察機關報告之法定義務，以防因就醫延誤致生無謂傷亡
    ，並俾得通知傷亡者家屬到場，以明責任，是凡肇事人於行
    車肇事致人受傷或死亡，未即採取救護或其他必要措施，並
    向警察機關報告，即駕車逃逸者，均應依該規定處罰，至其
    嗣後是否受刑事訴追及已否與被害人達成民事和解，賠償損
    失，對其應受處罰乙節，並不生影響。職是之故，汽車駕駛
    人駕駛汽車肇事，不論其責任之歸屬為何，即有義務留在肇
    事現場，採取救護或其他必要措施，並向警察機關報告，以
    維護他人之生命與其他用路人之交通安全。其立法目的，既
    係促使駕駛人於肇事致死傷後，能對被害人即時救護，報告
    警察機關，以減少死傷，是該罪之成立祇以行為人有駕駛動
    力交通工具肇事，致人死傷而逃逸之事實為已足，至行為人
    之肇事有否過失，則非所問（最高法院92年度臺上字第4468
    號刑事判決參照）。本件被告陳保全駕駛車輛撞擊周芸汝所
    乘之機車致其受傷，其對被害人當場受有傷害已有認識，其
    竟未採取救護或其他必要措施，並向警察機關報告，即行駕
    車離去約58.7公尺，後因撞上人行道之欄杆始停下，嗣經警
    循線查獲，其肇事逃逸亦已甚灼然。從而本案事證明確，被
    告犯行堪予認定。
三、核被告陳保全所為，係犯刑法第185條之3之服用酒類不能安
    全駕駛動力交通工具而駕駛罪及同法第185條之4之駕駛動力
    交通工具肇事，致人受傷而逃逸罪。被告所犯上開2罪間，
    犯意各別，行為互殊，犯罪構成要件不同，應予分論併罰。
    爰審酌被告尚無前科紀錄，酒後駕駛自小客車不知遵守交通
    規則，因而肇事致周芸汝受傷，竟逕自離去，危害用路人安
    全，並極易使損害擴大，不無惡意，事後否認肇事逃逸犯行
    ，已與周芸汝達成和解，賠償損害等一切情狀，分別量處如
    主文所示之刑，並均諭知易科罰金之折算標準，另定其應執
    行刑及諭知易科罰金之折算標準。
據上論斷，應依刑事訴訟法第第299條第1項前段，刑法第185條之
3、第185條之4、第41條第1項前段第8項、第51條第5款，刑法施
行法第1條之1第1項，判決如主文。
本案經檢察官吳容姍到庭執行職務。
中    華    民    國   100    年    10    月    6     日
               刑事第六庭 審判長法  官   鍾堯航
                                法  官   黃佩韻
                                法  官   郭德進
以上正本證明與原本無異。
如不服本判決應於收受判決後10日內向本院提出上訴書狀，並應
敘述具體理由；其未敘述上訴理由者，應於上訴期間屆滿後20日
內向本院補提理由書（均須按他造當事人之人數附繕本）「切勿
逕送上級法院」。
告訴人或被害人對於判決如有不服具備理由請求檢察官上訴者，
其上訴期間之計算係以檢察官收受判決正本之日期為準。
                                書記官   陳彥蓉
中    華    民    國   100    年    10    月    6     日
附錄論罪科刑法條中華民國刑法第185條之3服用毒品、麻醉藥品
、酒類或其他相類之物，不能安全駕駛動力交通工具而駕駛者，
處1年以下有期徒刑、拘役或科或併科15 萬元以下罰金。
中華民國刑法第185條之4
駕駛動力交通工具肇事，致人死傷而逃逸者，處6月以上5年以下
有期徒刑。